【裁判字號】    95,交抗,283
【裁判日期】    950503
【裁判案由】    違反道路交通管理處罰條例
【裁判全文】
臺灣高等法院交通事件裁定             95年度交抗字第283號
抗告人  即
原處分機關  臺北市交通事件裁決所
受處分人    甲○○
上列抗告人因受處分人違反道路交通管理處罰條例案件，不服臺
灣士林地方法院，中華民國95年3月22日所為裁定（95年度交聲
字第33號），提起抗告，本院裁定如下：
    主  文
抗告駁回。
    理  由
一、抗告人即原處分機關臺北市交通事件裁決所原處分意旨略以
    : 受處分人甲○○於民國90年2月6日上午8 時43分許，駕駛
    車牌號碼6B-6466 號自小客車，行經限速80公里之國道一號
    高速公路南下152公里處，以時速107公里之速度超速行駛，
    經內政部警政署國道公路警察局第三警察隊員警逕行舉發「
    速限80公里，時速107 公里，超速27公里（經科學儀器採證
    ）」違規，爰依道路交通管理處罰條例第33條第1 項，處罰
    鍰新台幣6,000元。
二、異議意旨略以：舉發單位應提出90年2月6日違規採證照片，
    並說明違犯規定條款等語。
三、按：
    (一)道路交通管理處罰條例第89條前段規定，法院受理有關交
      通事件，準用刑事訴訟法之規定，依刑事訴訟法第2條第1
      項規定，實施刑事訴訟程序之公務員，就該管案件，應於
      被告有利及不利之情形，一律注意。又道路交通案件處理
      辦法第20條前段規定，交通法庭認為聲明異議有理由或聲
      明異議雖無理由而原處分不當或違法者，應以裁定將原處
      分經聲明異議部分撤銷，並自為裁定。是以，法院自得依
      職權審認原處分有無不當或違法之情形，非必受當事人主
      張之拘束，合先敘明。
    (二)90年1月17日修正前之道路交通管理處罰條例第90條第1項
      規定：「違反本條例之行為，自行為成立之日起；行為有
      連續或繼續之狀態者，自行為終了之日起，逾3 個月不得
      舉發。但汽車肇事致人受傷或死亡案件，因肇事責任不明
      ，已送鑑定者，其期間自鑑定終結之日起算。」，第二項
      規定：「前項案件自確定之日起逾3年未執行者，免予執
      行。」，嗣90年1 月17日，上開規定第1項並未修正，第2
      項則予刪除，並由行政院於90年4月3日，以台90交字第01
      9317號函發布，自同年6月1日起施行。是不論依修正前或
      後之規定，違反道路交通管理處罰條例之行為，自行為終
      了之日起，逾三個月均不得舉發。依原處分機關裁決書所
      載，受處分人之違規時間為90年2月6日，則舉發機關如於
      90 年5月6日前未完成舉發，嗣後即不得再行舉發。
四、經查：
    (一)內政部警政署國道公路警察局雖曾舉發受處分人違反道路
      交通管理處罰條例第33條之規定，有該局摯開之舉發違反
      道路交通管理事件通知單在卷可憑（見原審卷第10頁），
      惟上開舉發單通知聯暨採證照片，以大宗掛號寄發車主，
      並無退件紀錄，因已逾郵政規則第225條第1款所定六個月
      查詢期限，而無法查知本件是否已依法送達等情，有內政
      部警政署國道公路警察局第三警察隊94年12月13日公警三
      交字第0940372129號函可參（見原審卷第9頁），而受處
      分人亦否認曾收受舉發單（見同函主旨），故本件即無法
      確認已合法送達，自難謂舉發機關已完成舉發程序。原處
      分機關以未完成舉發程序之舉發單為據，而為裁罰受處分
      人之行政處分，依前說明，即屬無據。
    (二)原裁定以原處分機關逾法定3年之時效期間始為處罰，而
      撤銷原處分，另諭知受處分人不罰，雖與前述理由不符，
      惟結論則無二致，原裁定仍應予維持。
五、原處分機關執行政程序法第131條之規定，以本件對受處分
    人裁罰之請求權時效為5年，原審誤認為3年，所為裁定即有
    不當，而提起抗告，依前說明，為無理由，應予駁回。
六、據上論結，應依道路交通案件處理辦法第26條、刑事訴訟法
    第412條，裁定如主文。
中    華    民    國    95    年    5      月    3    日
                  刑事第十三庭審判長法  官  曾德水
                                    法  官  廖紋妤
                                    法  官  范清銘
以上正本證明與原本無異。
不得再抗告。
                                    書記官  吳金來
中    華    民    國    95    年    5      月    3    日


司法院資訊處製作；財團法人民間司法改革基金會備份。
